【裁判字號】    99,交聲,672
【裁判日期】    990430
【裁判案由】    交管條例聲異
【裁判全文】
臺灣板橋地方法院交通事件裁定         99年度交聲字第672號
原處分機關  交通部公路總局臺北區監理所
異  議  人
即受處分人  甲○○
上列異議人即受處分人因違反道路交通管理處罰條例案件，不服
交通部公路總局臺北區監理所中華民國99年3 月9 日北監自裁字
第裁40-C00000000號裁決處分（舉發案號：臺北縣政府警察局99
年2 月5 日北縣警交大字第C00000000 號），聲明異議，本院裁
定如下：
    主  文
異議駁回。
    理  由
一、原處分意旨略以：異議人即受處分人甲○○於民國99年2 月
    5 日22時45分許，駕駛車號5597-VE 號自用小客車，行經有
    燈光號誌管制之臺北縣三峽鎮嘉添1 號前之交岔路口，因有
    「紅燈左轉（往嘉添方向）」之違規行為，經臺北縣政府警
    察局三峽分局吉埔派出所執勤員警製單當場舉發，並查證違
    規屬實，爰依道路交通管理處罰條例第53條第1 項規定裁處
    罰鍰新臺幣（下同）2,700 元，並依同條例第63條第1 項第
    3 款（漏引第3 款）規定記違規點數3 點。
二、異議意旨略以：異議人當時駕車抵達交岔路口之時，見燈光
    管制號誌仍是黃燈，於變成紅燈前通過該路口，並沒有闖紅
    燈。執勤員警當時係在異議人後面抵達交岔路口，可能沒有
    緊跟在後，而現場道路有轉彎，須甚為靠近路口始能看到燈
    光管制號誌，因而造成執勤員警誤會。且執勤員警如認異議
    人有違規，理應在距離路口1 、2 百公尺處立即攔停，而非
    待異議人行駛至距離路口約7 、8 公尺處始予攔停告知違規
    ，途中未鳴警笛，亦未按喇叭。本件舉發缺乏證據及違反公
    平原則云云。
三、按汽車駕駛人，行經有燈光號誌管制之交岔路口闖紅燈者，
    處1 千8 百元以上5 千4 百元以下罰鍰，並記違規點數3 點
    ，道路交通管理處罰條例第53條第1 項、第63條第1 項第3
    款分別定有明文。次按車輛面對圓形紅燈表示禁止通行，不
    得超越停止線或進入路口，亦據道路交通標誌標線號誌設置
    規則第206 條第5 款第1 目規定甚明。又道路交通管理處罰
    條例第53條於94年12月28日修正前僅有如上揭第1 項所示之
    規定，嗣該條於94年12月28日修正公布，95年7 月1 日施行
    時增訂第2 項規定：前項紅燈右轉行為者，處6 百元以上1
    千8 百元以下罰鍰。故於修正施行之後，除紅燈右轉行為，
    應依同條第2 項規定從輕裁處外，其他闖紅燈直行、左轉彎
    或迴轉者，仍應依同條第1 項予以裁罰。
四、經查：
  (一)本件異議人即受處分人甲○○於99年2 月5 日22時45分許，
    駕駛車號5597-VE 號自用小客車，行經有燈光號誌管制之臺
    北縣三峽鎮嘉添1 號前之交岔路口，有「紅燈左轉（往嘉添
    方向）」之違規行為，經臺北縣政府警察局三峽分局吉埔派
    出所執勤員警製單當場舉發，經原處分機關函請舉發單位查
    復並綜合相關資料審查結果，認上開違規屬實，遂依道路交
    通管理處罰條例53條第1 項規定，並斟酌違反道路交通管理
    事件統一裁罰基準表所定標準，對異議人裁處罰鍰2 千7 百
    元，並依同條例第63條第1 項第3 款規定記違規點數3 點等
    情，此有舉發通知單、臺北縣政府警察局三峽分局99年3 月
    4 日北縣警峽交裁字第0990006142號函、違反道路交通管理
    事件裁決書等影本各1 份可稽。異議人雖以前詞置辯，惟經
    本院依職權傳喚證人即本件執勤員警乙○○到庭具結證述：
    當時我跟另一位副主管騎警用機車執行巡邏勤務，看到異議
    人駕駛自用小客車闖紅燈左轉，我們就從後面追過去……第
    一眼看到異議人的自用小客車時，距離很近，不到3 公尺，
    我們當時看到的號誌是紅燈，異議人還左轉過去，所以我們
    就追過去……我抵達該路口時，看到的號誌就已經是紅燈，
    我看到異議人的自用小客車本來也有停一下，後來才前進闖
    紅燈左轉，現場照明狀況還算好，該處紅綠燈很明顯等語（
    見本院99年4 月12日訊問筆錄第2 、3 頁），並當庭提出現
    場照片2 幀、繪製現場圖1 紙附卷為證。查證人乙○○係警
    察，當時依法執行巡邏勤務，與異議人素不相識，彼此間無
    任何怨隙，衡情應無甘冒偽證罪責，設詞誣陷異議人之虞，
    所為證述自屬可信。觀諸上揭證詞，本件執勤員警於抵達交
    岔路口之際，其與異議人所駕駛之自用小客車甚為接近，並
    親睹異議人紅燈左轉之違規行為，洵無異議人所揣測之執勤
    員警當時沒有緊跟在後，因而造成誤會情形。據此，足認異
    議人當時駕駛自用小客車，行經有燈光號誌管制之臺北縣三
    峽鎮嘉添1 號前之交岔路口，確有紅燈左轉之違規事實無疑
    。異議人辯稱：伊當時見燈光管制號誌仍是黃燈，於變成紅
    燈前通過該路口，並沒有闖紅燈云云，洵屬飾詞卸責之詞，
    要難採信。
  (二)另按行政機關應依職權調查證據，不受當事人主張之拘束，
    對當事人有利及不利事項一律注意，行政程序法第36條定有
    明文。而對於駕駛人闖紅燈之違規行為，法無明文須以照片
    或錄影紀錄憑以認定，自應由行政機關本於職權調查一切證
    據後認定之，否則，倘要求一律須以照片或錄影紀錄證明，
    非但虛耗國家資源，且顯然違反道路交通行政具有之機動、
    迅速、多元特性，有害主管機關稽查不法、維護道路交通安
    全之行政目的。故執勤員警本乎個人之感官知覺，親自見聞
    客觀情狀所為之證述，亦屬合法之證據資料，倘經調查結果
    ，認其證詞明確，無故意構陷及錯認誤判之虞，具有相當之
    證明力，據以認定違規事實成立者，洵屬法之所許，更無違
    反公平情事。故異議人所辯：本件舉發缺乏證據及違反公平
    原則云云，顯有誤會。
  (三)至於異議人所稱：執勤員警係在異議人行駛至距離路口約7
    、8 公尺處始予攔停告知違規，途中未鳴警笛，亦未按喇叭
    云云，此乃員警執法技術面之問題，而與其違規行為之成立
    與否，尚無直接之關連。況依證人乙○○所證：因為現場是
    單行道，為了怕影響交通，所以我們是左轉到一家便利商店
    前比較有空地的地方才攔停異議人……最後攔停異議人之處
    ，距離該路口約6 、7 百公尺，我們追過去的時候，有按喇
    叭要異議人停車，當時異議人說他家人忘記關門，急著要趕
    回家，請我們開輕一點的罰單，但我們跟異議人說要依法告
    發等語（見本院99年4 月12日訊問筆錄第2 、3 頁），亦未
    見有何執法不當情事，尚難為何有利於異議人之認定。
五、綜上所述，本件舉發單位認異議人有「紅燈左轉（往嘉添方
    向）」之違規行為，當場製單舉發，嗣異議人到案提出申訴
    案，原處分機關依道路交通管理處罰條例第53條第1 項、第
    63條第1 項第3 款（漏引第3 款）規定，並斟酌違反道路交
    通管理事件統一裁罰基準表所定標準，對異議人裁處罰鍰2
    千7 百元，並記違規點數3 點，均屬有據，核無違法或不當
    之處。異議人執持前詞，對原處分機關所為之裁決處分聲明
    異議，為無理由，應予駁回。
六、依道路交通管理處罰條例第87條第2 項，道路交通案件處理
    辦法第19條，裁定如主文。
中    華    民    國    99    年    4     月    30    日
                  交通法庭  法  官  朱嘉川
以上正本證明與原本無異。
如不服本裁定應於送達後5 日內向本院提出抗告狀。
                            書記官  陳聖儒
中    華    民    國    99    年    5     月    4     日

司法院資訊處製作；財團法人民間司法改革基金會備份。
